---
title: "R: A Deep and Brief Introduction"
author: "Dr. Pierre Balayé"
date: "22/11/2020"
output: rmdformats::material
---

```{r setup, include=FALSE}
knitr::opts_chunk$set(echo = TRUE, eval = FALSE)
```


# REPL

Dans RStudio, vous trouverez la console. Elle se matérialise par une ligne
commançant par un chevron `>` et qui attend que vous frappiez quelque chose au
clavier. C'est une boucle qui fonctionne ainsi :

+ Read
+ Eval
+ Print

On l'appelle donc la Read-Eval-Print Loop (REPL).

Elle lit ce que vous tapez, l'évalue et affiche le résultat.

Vous pouvez utiliser la console comme une calculatrice :

```{r}
> 3 + 4
[1] 7
```

Le `[1]` signifie que le résultat est un vecteur et que l'élément qui débute la
ligne (ici `7`) est le premier.

Nous reviendrons sur cette notion de vecteur. C'est un objet qui contient
plusieurs éléments du même type.

Pour comprendre la notation `[1]` examinez la variable `letters` qui est un vecteur
de 26 éléments.

```{r}
> letters
 [1] "a" "b" "c" "d" "e" "f" "g" "h" "i" "j" "k" "l" "m" "n" "o" "p" "q" "r" "s" "t" "u" "v" "w" "x" "y"
[26] "z"
```

Une variable est un symbole qui associe un nom à une valeur. La variable `letters` est associée 
aux lettres de l'alphabet en minuscules.

Pour définir une variable dans **R** on utilise l'opérateur d'assignement `<-`.
Attention il est constitué de 2 caractères `<` et `-`.

```{r}
> total <- 3 + 4 + 8 + 9
```

L'assignememt est une opération silencieuse. La REPL n'affiche donc rien.
Cependant, vous pouvez afficher la valeur de total en lui demandant d'évaluer la
variable :

```{r}
> total
[1] 24
```

Vous pouvez également parenthèser l'assignement. Cela peut être utile pour vérifier la bonne
marche de vos programmes.

```{r}
> (total <- 3 + 4 + 8 + 9)
[1] 24
```

Dans **R** on peut utiliser (et définir) des fonctions. Pour cela on utilise des 
parenthèses. Utilisez la fonction `sin` et la variable prédéfinie `pi` pour calculer 
$\sin\dfrac{\pi}{4}$.

Vous pouvez obtenir de l'aide sur une fonction en utlisant la fonction `help`.

```{r}
> help(sin)
```

Parcourez cette aide pour trouver quelle fonction s'apparente à la fonction mathématque $x\to\arctan(x)$.

Consultez l'aide de la fonction `sqrt` puis vérifiez que $\sin\dfrac{\pi}{4}=\dfrac{\sqrt{2}}{2}$.

# Fichiers de scripts

Un fichier de script **R** un fichier de texte dont le nom est de la forme `un_script.R`.
C'est-à-dire que l'extension est de la forme `.R`.

Créez un nouveau fichier de script et sauvegardez le (`<CTRL>+<SHIFT>+N` puis `<CTRL>+S`). 

Dedans, insérez les instructions suivantes.

```{r}
x <- sin(pi/4)
y <- sqrt(2)/2
x - y
```

En plaçant le curseur au niveau de chacune des lignes vous les envoyer se faire evaluer vers la console en utilisant `<CTRL>+<ENTER>`.

Les algorithmes associés aux fonctions `sin` et `sqrt` ainsi que la précision limitée de la partie décimale des nombres en machine fait que les variables `x` et `y` ont des valeurs légerement différentes et R.

Une remarque le test logique pour vérifier si $x$ et $y$ sont égaux s'écrit ainsi `==`.

```{r}
> x == y
[1] FALSE
```

Un seul signe égal `=` équivaut à l'assignement `<-` ! Tentez de comprendre ce qui se passe ici :

```{r}
> x = y
> x == y
[1] TRUE
```

Pour executer l'ensemble d'un script vous pouvez le `source`. Placez vous quelque part dans le script créé précedemment puis faîtes `<CTRL>+<SHIFT>+S`.

Vous pouvez retester l'égalité entre $x$ et $y$ pour vous convaincre que le script a bien été executé. Vous pouvez faire `<CTRL>+<SHIFT>+<ENTER>` pour voir une exécution avec affichage de toutes les évaluations sur la console.

# Packages

Un ensemble de fonctions utiles autour d'un même sujet sont regroupées en package.

Un package doit être tout d'abord installé sur votre ordinateur. **R** utilise un dépot de packages officiels abrités par le (https://cran.r-project.org/web/packages/index.html). Depuis la console, vous pouvez directement installer un package.

```{r}
> install.packages("lobstr")
```

Le package `lobstr` sert à examiner le détail des structures de données.

Installez les packages suivants :

+ Le package `rlang` donne des outils de métaprogrammation.
+ Le package `purrr` donne des outils de programmation fonctionnelle.

Si l'installation d'un package n'est à faire qu'une seule fois par machine, pour utiliser un package, il faudra le charger en mémoire au début de chaque session **R**. Au début d'un script, vous devez ajouter :

```{r}
library(purrr)
library(rlang)
library(lobstr)
```

pour utiliser ces packages dans votre code.

La fonction `help` permet d'accèder à la documentation de ces packages.

# Vecteurs

Les vecteurs sont une suite d'objets de même type.

Les 4 types de bases sont :

+ logical
+ integer
+ numeric
+ character

Pour créer un vecteur on utilise la fonction `c` :

```{r}
(booleens <- c(TRUE, FALSE, TRUE))
(entiers <- c(5L, 7L, 9L))
(decimaux <- c(1, pi, sqrt(2)))
(chaines <- c("A", "asdf", "Elle a dit \"incroyable\""))
```

Pour accèder aux éléments d'un vecteur on utilise les crochets. On peut donner une position ou un vecteur de positions :

```{r}
> booleens[1]
[1] TRUE
> entiers[c(3, 1)]
[1] 9 5
> decimaux[-3]
[1] 1.000000 3.141593
> cat(chaines[-c(1, 2)])
Elle a dit "incroyable"
```
On peut même utiliser un vecteur de booléens :

```{r}
> decimaux[booleens]
[1] 1.000000 1.414214
```

Si vous modifiez un élément d'un vecteur avec un élément d'un type différent, il y aura une conversion de type de l'élément si c'est possible et sinon du vecteur. Examinez les exemples suivants :

```{r}
> booleens[3] <- 7L
> booleens
[1] 1 0 7
> booleens[1] <- "RADS"
> booleens
[1] "RADS" "0"    "7"   
```

# Copy on modify (vector)

Lorsque vous modifiez un vecteur il est copié à une nouvelle adresse mémoire. Ce procédé hérité d'une logique de programmation fonctionnelle est à connaitre si vous voulez écrire des programmes **R** dont les performances restent acceptables.

Nous allons utiliser la fonction `ref` du package `lobstr`. Elle permet d'examiner l'adresse mémoire à laquelle est sotckée la valeur associée à une variable.

```{r}
> (x <- 5:10)
[1]  5  6  7  8  9 10
> lobstr::ref(x)
[1:0x18b448c6378] <int> 
> x[1] <- 3L
> lobstr::ref(x)
[1:0x18b46655d30] <int> 
```
Dans cet exemple, vous voyez que l'adresse de `x` a été modifée. En fait, une copie a été réalisée.

Examinons ce qu'il se passe quand vous copiez le contenu d'une variable dans une autre variable :

```{r}
> library(lobstr)
> (x <- 5:10)
[1]  5  6  7  8  9 10
> (y <- x)
[1]  5  6  7  8  9 10
> ref(x)
[1:0x18b461e2518] <int> 
> ref(y)
[1:0x18b461e2518] <int> 
> y[1] <- 3L
> ref(x)
[1:0x18b461e2518] <int> 
> ref(y)
[1:0x18b45ac4f98] <int>
```
C'est seulement quand vous modifiez `y` que la copie est réalisée.

# Matrices

Pour créer une matrice nous allons utiliser une fonction dont les paramètres sont nommés. Examinez l'aide de la fonction `matrix`.

```{r}
> (m <- matrix(data = 1:12, ncol = 3))
     [,1] [,2] [,3]
[1,]    1    5    9
[2,]    2    6   10
[3,]    3    7   11
[4,]    4    8   12
```

Pour accèder aux éléments d'une matrice, on utilise encore les crochets :

```{r}
> m[4, 2]
[1] 8
```

On peut aussi utiliser des vecteurs d'entiers et de booléens :

```{r}
> m[c(TRUE, FALSE, TRUE, FALSE), -2]
     [,1] [,2]
[1,]    1    9
[2,]    3   11
```
 
 En fait une matrice est un vecteur possédant un attribut `dim`.
 
```{r}
> attributes(m)
$dim
[1] 4 3
```
 
Vous pouvez modifier un attribut de la manière suivante :

```{r}
> attr(m, "dim") <- c(3, 4)
> m
     [,1] [,2] [,3] [,4]
[1,]    1    4    7   10
[2,]    2    5    8   11
[3,]    3    6    9   12
```

# Listes

# Data frame

# Call by value

# Metaprogramming

# Copy on modify (data.frame)
 
# Le package data.table

# Microbenchmark

Nous allons utiliser le package `microbenchmark`.

Il vous faut l'installer, puis le charger en début de session.

