---
title: "R: Création de package"
date: "17/12/2020"
output: rmdformats::material
---

```{r setup, include=FALSE}
knitr::opts_chunk$set(echo = TRUE, eval = FALSE)
```

# Package `devtools`

Pour l'utiliser:
```{r}
> install.packages("devtools")
```

Pour l'importer:
```{r}
> library(devtools)
```

# Commandes de bases:

Pour créer le package `calendr` dans le répertoire "./calendr"
```{r}
> create_package("./calendr", open = F)
```

l' `open = F` permet uniquement de ne pas rouvrir une instance RStudio

Une fois dans le dossier "calendr", cette fonction permet de créer un fichier `seq_date.R` dans le sous-dossier "R"
```{r}
> use_r("seq_date")
```

Permet d'ajouter `lubridate` dans les dépendances:
```{r}
> use_package("lubridate")
```

Permet d'ajouter un test pour le fichier courant:
```{r}
> use_test()
```

# Raccourcis clavier

* `CTRL + SHIFT + L`: permet de charger en mémoire les fonctions du fichier
* `CTRL + SHIFT + T`: permet de lancer un test

# Exemple

Un exemple à [cette adresse](https://github.com/RADS-project/learning/tree/master/exemples/calendr).
