---
title: "R: Utiliser Visual Studio Code"
date: "11/04/2021"
output: rmdformats::material
---

```{r setup, include=FALSE}
knitr::opts_chunk$set(echo = TRUE, eval = FALSE)
```

# Extensions de Visual Studio Code pour *R*

Installez les extensions suivantes:

*  [R](https://marketplace.visualstudio.com/items?itemName=Ikuyadeu.r)  
*  [R Debugger](https://marketplace.visualstudio.com/items?itemName=RDebugger.r-debugger)  
*  [R LSP Client](https://marketplace.visualstudio.com/items?itemName=REditorSupport.r-lsp)  
*  [R Tools](https://marketplace.visualstudio.com/items?itemName=Mikhail-Arkhipov.r)  

Pour faire fonctionner ces extensions il faut installer les librairies R (via R Studio):
```{r}
install.packages("languageserver")
```
Et: 
```{r}
devtools::install_github("ManuelHentschel/vscDebugger")
```

**Note**: Si vous rencontrez des problèmes pour l'installation de `vscDebugger `, utilisez le binaire disponible [ici](https://github.com/ManuelHentschel/vscDebugger/releases). 

D'autres erreurs peuvent avoir lieu lors de l'installation dépendament de l'état de votre système à l'installation.

# radian

[radian](https://github.com/randy3k/radian) est une console pour R très intéressante.

Installez radian: `pip install -U radian` et executez le: `radian`

Pour l'installer il faut python, [veuillez à bien définir le *path* une fois Python installé notamment sous Windows](https://www.datacamp.com/community/tutorials/installing-anaconda-windows).

Sous Windows il faut ajouter au *path* (à adapter, voir lien précédent):

*  (...)/Anaconda3
*  (...)/Anaconda3/Scripts
*  (...)/Anaconda3/Library/bin 

Erreur avec pip: [Stack-Overflow](https://stackoverflow.com/a/54897379/6579059)

# Extension de Live Share

[Live Share](https://marketplace.visualstudio.com/items?itemName=MS-vsliveshare.vsliveshare-pack) est l'extension à installer à tout prix. Elle permet de faire du pair programming.

Dans le futur on pourra même [l'utiliser en ligne](https://docs.microsoft.com/en-us/visualstudio/liveshare/quickstart/browser-join).
